臺灣高等法院民事裁定　　　　　　　　 99年度重上字第299號
上　訴　人　林宗耀
訴訟代理人　吳俊昇律師
上　訴　人　陳鏗義
訴訟代理人　黃陽壽律師
上列當事人間塗銷抵押權登記事件，兩造對本院100年1月18日99
年度重上字第299號判決各自提起上訴，本院裁定如下：
    主      文
上訴人林宗耀應於本裁定送達後十日內補繳第三審裁判費新台幣
壹拾萬捌仟壹佰零捌元，如未依限補正，即裁定駁回第三審上訴
。
上訴人陳鏗義應於本裁定送達後十日內，補繳第二審裁判費新臺
幣壹拾陸萬伍仟玖佰貳拾肆元，第三審裁判費新臺幣貳拾玖萬肆
仟柒佰肆拾元，如未依限補正，即裁定駁回第三審上訴。
    理      由
一、按向第二審或第三審法院上訴，依民事訴訟法第77條之13及
    第77條之14規定，加徵裁判費十分之五；提起反訴，除訴訟
    標的與本訴相同，不另徵收裁判費外，應依民事訴訟法規定
    預納裁判費，民事訴訟法第77條之16第1項及第77條之15第1
    項規定甚明。再按因債權之擔保涉訟，以所擔保之債權額為
    準；如供擔保之物其價額少於債權額時，以該物之價額為準
    。民事訴訟法第 77條之6亦定有明文。又以一訴附帶請求其
    孳息、損害賠償、違約金或費用者，不併算其價額，同法第
    77條之2第2項固定有明文，惟當事人僅利息部分敗訴，對之
    提起上訴者，仍應依其金額，定其上訴利益數額（最高法院
    96年台抗字第346號裁定意旨參照）。
二、經查，上訴人林宗耀（下稱林宗耀）於原審起訴請求上訴人
    陳鏗義（下稱陳鏗義）應將如附表編號 1、2、3所示不動產
    上共同擔保最高限額抵押權新臺幣（下同） 2,000萬元之本
    金最高限額抵押權設定登記塗銷，惟因抵押之標的及抵押物
    之價值僅為 1,256萬3,994元【計算式：（4,356㎡×土地公
    告現值36, 539元×68/1323）+（222㎡×土地公告現值42,
    100元×68/1323）+（1,923㎡×土地公告現值39,487元×68
    /1323）＝12,563,994，土地登記謄本見原審卷第5至10頁】
    ，故依上開規定，此訴訟標的價額應核定為1,256萬3,994
    元，應徵第一審裁判費122,616元，被上訴人已如數繳納。
    陳鏗義則提起反訴，請求確認系爭抵押權及所擔保之2,000
    萬元借款本金、遲延利息及違約金均存在，請求林宗耀給付
     2,000萬元借款本金、遲延利息及違約金。因陳鏗義之反訴
    訴訟標的為借款債權請求權，與本訴訴訟標的為民法第767
    條所有物妨害除去請求權請求塗銷抵押權，兩者並不相同，
    仍應依訴訟標的金額徵收第一審裁判費 188,000元，陳鏗義
    亦已如數繳納。
三、原審判決陳鏗義應將如附表所示不動產上共同擔保 2,000萬
    元之本金最高限額抵押權設定登記予以塗銷，並駁回陳鏗義
    之反訴。陳鏗義不服，提起上訴，上訴聲明：(一)原判決廢棄
    。(二)林宗耀在第一審之本訴駁回。(三)請求判令林宗耀給付2,
     000萬元、遲延利息及違約金。因陳鏗義提起之反訴屬借款
    債權請求權，與本訴訴訟標的為民法第 767條所有物妨害除
    去請求權請求塗銷抵押權，兩者並不相同，則依上開說明，
    陳鏗義提起第二審上訴之訴訟標的價額應為3,256萬3,994元
    （ 12,563,994+20,000,000＝32,563,994，應徵第二審裁判
    費 447,924元，但陳鏗義僅繳282,000元，尚餘165,924元未
    據繳納。
四、再查，本院廢棄原判決關於(一)命陳鏗義塗銷如附表編號 1所
    示不動產之最高限額抵押權 2,000萬元登記部分，及(二)駁回
    上訴人後開第三項之訴部分，上開廢棄(一)部分，林宗耀在第
    一審之訴駁回，林宗耀應給付陳鏗義2,000萬元，及自99年1
    月18日起至清償日止，按週年利率百分之 4.875計算之違約
    金，駁回陳鏗義其餘上訴。陳鏗義就二審敗訴部分不服，提
    起第三審上訴，上訴聲明：(一)原判決關於第四項駁回上訴人
    其餘上訴暨駁回陳鏗義其餘假執行部分廢棄。(二)上開廢棄部
    分，林宗耀在第一審請求應將如附表編號2、3所示不動產之
    最高限額抵押權 2,000萬元設定登記予以塗銷部分之訴駁回
    ，林宗耀應再給付陳鏗義 2,000萬元自93年12月10日起至清
    償日止按週年利率百分之五計算之利息，及 2,000萬元其中
    1,000萬元自88年5月2日起、200萬元自88年6月7日起、500
    萬元自83年6月12日起、300萬元自83年10月13日起，均至99
    年1月17日止，各按 98年12月10日中央銀行擔保放款融通利
    率 3倍計算之違約金。上訴聲明關於塗銷抵銷權登記部分，
    因附表編號2、3之土地價額為438萬3,235元[計算式：（222
    ㎡×土地公告現值 42,100元×68/ 1323）+（1, 923㎡×土
    地公告現值 39,487元×68/1323）＝4,383,235）]，此部分
    上訴聲明因供擔保之物價額少於債權額，故此部分訴訟標的
    價額應核定為438萬3,235元。至上訴聲明關於遲延利息及違
    約金部分，依陳鏗義陳報遲延利息之金額為 6,166,666元，
    違約金金額為15,219,082元，合計為21,385,748元（見陳鏗
    義100年3月18日陳報狀）。依前開說明，陳鏗義上訴聲明中
    就利息、違約金部分獨立提起上訴，仍須繳納裁判費，從而
    本件陳鏗義上訴第三審之訴訟標的價額共計為25,768,983元
    （4,383,235+21,385,748＝25,768,983），應徵裁判費358,
    164元，上訴人僅繳納63,424元，尚餘294,740元未據繳納。
五、又林宗耀亦不服本院判決，提起第三審上訴，上訴聲明：(一)
    原判決關於駁回命陳鏗義塗銷如附表編號 1所示不動產之最
    高限額2,000萬元抵押權登記及命林宗耀應給付陳鏗義2,000
    萬元及自99年1月18日起至清償日止，按週年利率百分之4.
     875計算之違約金均廢棄。(二)上廢棄部分，陳鏗義在原審之
    上訴駁回。經核訴訟標的價額應為 28,180,759元[計算式：
    （4,356㎡×土地公告現值36,539元×68/1323）+20,000,00
    0＝28,180,759，元以下四捨五入]，應徵第三審裁判費390,
    108元，但林宗耀僅繳納 282,000元，尚餘108,108元未據繳
    納。
六、綜上，陳鏗義提起第二、三審上訴，尚餘第二審裁判費165,
    924元、第三審裁判費294,740元未據繳納，林宗耀提起第三
    審上訴，亦有 108,108元裁判費未據繳納。茲限兩造於收受
    本裁定正本之日起 7日內，如數逕向本院補繳，爰裁定如主
    文所示。
中    華    民    國   100    年    6     月    8     日
                    民事第十七庭
                        審判長法  官  藍文祥
                              法  官  張競文
                              法  官  陳麗芬
正本係照原本作成。
不得抗告。
如就訴訟標的之價額不服，應於收受送達後10日內向本院提出抗
告狀，並應繳納抗告費新台幣１千元。
中    華    民    國   100    年    6     月    8     日
                              書記官  張永中
┌────────────────────────────────────────────────────────────┐
│不動產附表：                                                                                                            │            │
├─┬─────────────────────────┬─┬──────┬───────┬───────────────┤
│編│      土          地          坐          落      │地│面        積│權          利│                              │
│  ├───┬────┬───┬───┬────────┤  ├──────┤              │      備              考      │
│號│縣  市│鄉鎮市區○  段  ○○  段│  地        號  │目│  平方公尺  │範          圍│                              │
├─┼───┼────┼───┼───┼────────┼─┼──────┼───────┼───────────────┤
│１│臺北縣│三重市  │二重埔│大有  │91              │建│4356.00     │1323分之68    │                              │
├─┼───┼────┼───┼───┼────────┼─┼──────┼───────┼───────────────┤
│２│臺北縣│三重市  │二重埔│大有  │91-1            │建│222.00      │1323分之68    │                              │
├─┼───┼────┼───┼───┼────────┼─┼──────┼───────┼───────────────┤
│３│臺北縣│三重市  │二重埔│大有  │91-2            │建│1923.00     │1323分之68    │                              │
└─┴───┴────┴───┴───┴────────┴─┴──────┴───────┴───────────────┘